【裁判字號】    98,苗簡,369
【裁判日期】    981119
【裁判案由】    給付工程款
【裁判全文】
臺灣苗栗地方法院民事判決             98年度苗簡字第369號
原      告  顏楊清香即金泉土木包工業
訴訟代理人  丙○○
            乙○○
被      告  苗栗縣立建國國民中學
法定代理人  甲○○
訴訟代理人  李添興律師
複代理人    林助信律師
上列當事人間請求給付工程款事件，本院於98年11月5 日言詞辯
論終結，判決如下：
    主  文
原告之訴及假執行之聲請均駁回。
訴訟費用由原告負擔。
    事實及理由
一、按法定代理人之代理權消滅者，訴訟程序在有法定代理人承
    受其訴訟以前當然停止；惟有訴訟代理人者不適用之；又聲
    明承受訴訟，應提出書狀於受訴法院，由法院送達於他造，
    民事訴訟法第170 、173 條及第176 條分別定有明文。本件
    被告之法定代理人於訴訟進行中之民國98年8 月1 日變更為
    甲○○，並經被告於98年9 月29日具狀聲明承受訴訟，繕本
    並於同年10月2 日由原告收受，有苗栗縣政府函1 紙及送達
    證書附卷可稽，經核與前開規定相符，應准其承受訴訟。
二、原告主張：兩造於93年4 月15日簽立工程合約，由原告承攬
    被告籃球場翻修工程，約定工程總價為新台幣（下同）362,
    000 元，於工程驗收完成時一次付清。原告依約於93 年6月
    4 日完工，被告竟拒絕驗收付款，反於原告完工後持續使用
    至今，使用期間亦無任何瑕疵，依民法第101 條第1 項規定
    ，應視為該工程已經被告驗收合格，被告應給付全部工程款
    。原告於97年11月20日以存證信函催告被告給付工程款，被
    告置之不理，爰依兩造承攬契約之法律關係，請求被告給付
    工程款等語。並聲明：(一)被告應給付原告362,000 元，及自
    支付命令狀繕本送達之翌日起至清償日止，按年息百分之五
    計算之利息；(二)請依職權宣告假執行。
三、被告則以：原告所承包被告籃球場翻修工程係屬承攬關係。
    原告於93年6 月4 日申報完工後即將工作物交付被告，而因
    工作物係在學校教學球場，學生課業無法耽誤，故被告於交
    付後一星期左右即93年6 月10日即開始使用該籃球場至今。
    原告應自93年6 月4 日完工時或93年6 月10日被告開始使用
    時起即得行使承攬報酬請求權，然其遲至98年4 月29日始向
    鈞院聲請核發支付命令，其承攬報酬請求權顯已罹於時效而
    消滅，被告依民法第144 條規定，得拒絕給付。依兩造契約
    約定，原告於完工後向被告申請初驗時，即可向被告請領工
    程款，僅是在被告發現有契約第7 條第2 項各款之情形時，
    得暫停給付估驗款而已，如原告之工作內容無瑕疵，則經初
    驗、驗收、複驗合格後，所有工程款當即一次付清。然原告
    完工後，經被告初驗發現有多項瑕疵，經通知原告改善其均
    拒不改善，甚至於驗收過程中提前離去，被告於93年9 月9
    日最後一次限原告於同年月20日改善完成，惟原告仍置之不
    理。是縱認有原告所指應視為驗收合格之情事，承攬報酬請
    求權之時效亦應自93年9 月20日起算，而算至原告聲請發支
    付命令時，亦已罹於時效等語，資為抗辯。並聲明：(一)如主
    文第1 項所示。(二)如受不利判決，願供擔保請准宣告免為假
    執行。
四、原告主張兩造於93年4 月15日簽立工程合約，由原告承攬被
    告籃球場翻修工程，約定工程總價為362, 000元，於工程驗
    收完成時一次付清；原告依約於93年6 月4 日完工，被告自
    同年月10日起使用系爭籃球場至今，惟被告尚未給付工程款
    等情，業據原告提出工程合約書、系爭籃球場使用照片等件
    為證，並為被告所不爭執，堪信為真實。
五、本件原告向被告請求給付系爭工程款，經被告抗辯原告之承
    攬報酬請求權已罹於時效而拒絕給付，則本件之爭點為：原
    告之承攬報酬請求權是否已罹於時效？被告得否拒絕給付？
    經查：
  (一)按承攬人之報酬及其墊款請求權因二年間不行使而消滅，民
    法第127 條第7 款定有明文。本件兩造間關於系爭籃球場翻
    修工程契約性質上既屬承攬契約，依民法第127 條第7 款規
    定，系爭工程款請求權之時效期間即為2 年。依民法第128
    條規定，消滅時效自請求權可行使時起算；而依民法第505
    條規定，承攬報酬應於工作交付時給付之，無須交付者，應
    於工作完成時給付之。系爭籃球場位於被告校區，原告於翻
    修工程完工後，依其性質，並無須交付被告，是依上開規定
    ，原告於系爭工程完工時，已屬承攬報酬請求權得行使之狀
    態，即應自該時點起算請求權之消滅時效。
  (二)原告雖主張承攬報酬請求權之時效應自驗收合格時起算，惟
    查，依系爭工程合約書第7 條付款辦法「一、不付預付款；
    二、有下列情事之一者，乙方（即原告）申請估驗款估驗完
    成時，甲方（即被告）得暫停給付前款之估驗款至停止付款
    原因消除為止。1.有瑕疵的工作經書面通知改善而延不執行
    者。．．．三、工程竣工經本校派員驗收符合，並俟複驗符
    合後壹次付清」，第22條工程驗交「工程全部完竣後乙方應
    即攝取全套照片，經監工人員初驗合格後，連同照片向甲方
    申請驗收，再由甲方派員或報請上級機關派員覆驗（複驗之
    誤），認為合格，方作正式驗收．．．」之約定可知，原告
    於系爭工程完工時，即可向被告申請驗收，並向被告請領工
    程款，而被告亦應於斯時給付工程款，僅在被告發現有第7
    條第2 項各款情形時，得暫停給付款項而已，如原告之工程
    無瑕疵，經被告驗收合格後，即一次付清款項。而兩造上開
    關於系爭工程款付款方式之約定與民法第505 條之規定無違
    ，並非以特約加以排除適用。依前段說明，本件工程性質上
    既無須於完工後交付被告，承攬報酬即應於完工時給付，而
    原告自斯時起即得行使報酬請求權，是本件工程款請求權時
    效應自原告完工時起算，原告主張應自被告驗收合格時起算
    並不可採。
  (三)本件系爭工程已於93年6 月4 日完工，則原告自斯時起即得
    行使承攬報酬請求權，該請求權之時效亦應自斯時起算。而
    依民法第127 條第7 款規定，原告之承攬報酬請求權時效期
    間為2 年，又依民法第120 條第2 項規定，以日、星期、月
    或年定期間者，其始日不算入，則原告之承攬報酬請求權應
    自93年6 月5 日起算2 年，至95年6 月4 日時效完成。原告
    遲至於98年4 月29日始聲請對被告發支付命令，有本院收狀
    章蓋於其支付命令聲請狀可稽，則原告之承攬報酬請求權顯
    已罹於時效，已完成之時效，不因原告之支付命令而中斷。
    原告雖主張其曾於完工後數次向被告請求給付工程款，惟依
    民法第130 條規定，時效因請求而中斷者，若於請求後六個
    月內不起訴，視為不中斷。原告向被告請求給付工程款，經
    被告拒絕後，原告並未於6 個月內起訴，此據原告陳述明確
    ，則依前開規定，工程款請求權之時效即視為不中斷，其報
    酬請求權時效仍於95年6 月4 日完成。而原告另提出之存證
    信函，其日期為97年11月20日，此據原告自陳在卷，則該存
    證信函顯然於時效完成後始發出，不影響時效之完成。原告
    對被告之工程款報酬請求權既已罹於時效，被告依民法第
    144 條第1項規定拒絕給付，即屬有理。
六、綜上所述，原告對被告之工程款報酬請求權已罹於2 年短期
    消滅時效，經被告為時效抗辯後，被告即不負有給付之義務
    。從而，原告本於承攬契約之法律關係，請求被告給付362,
    000 元，及自支付命令狀繕本送達之翌日起至清償日止，按
    年息百分之五計算之利息，為無理由，應予駁回。原告之訴
    既經駁回，其假執行之聲請即失所依據，應併予駁回。
七、據上論結，原告之訴為無理由，依民事訴訟法第78條，判決
    如主文。
中    華    民    國    98    年    11    月    19    日
                    苗栗簡易庭法  官  楊中琪
以上正本係照原本作成
如對本判決上訴，須於判決送達後20日內向本院提出上訴狀
                              書記官  李曉君
中    華    民    國    98    年    11    月    19    日


司法院資訊處製作；財團法人民間司法改革基金會備份。
